【裁判字號】    99,交訴,41
【裁判日期】    991221
【裁判案由】    公共危險等
【裁判全文】
臺灣雲林地方法院刑事判決              99年度交訴字第41號
公  訴  人  臺灣雲林地方法院檢察署檢察官
被      告  蔡宗寶
上列被告因公共危險等案件，經檢察官提起公訴（99年度偵字第
4942號），被告於準備程序就被訴事實為有罪之陳述，本院合議
庭裁定由受命法官獨任進行簡式審判程序，判決如下：
    主      文
蔡宗寶犯過失傷害罪，處有期徒刑參月。又犯肇事致人傷害逃逸
罪，處有期徒刑捌月。應執行有期徒刑拾月。
    事實及理由
一、犯罪事實：
    蔡宗寶並未考領重型機車之駕駛執照。於民國99年9 月21日
    17時許，其騎乘車號099-HPB 號重型機車，沿雲林縣四湖鄉
    ○○○路西往東方向行駛，至同路段85號前，原應注意車前
    狀況，並隨時採取必要之安全措施，而當時天氣晴、日間有
    自然光線、路面乾燥、無缺陷且無障礙物、視距良好，並無
    不能注意之情事，竟疏於注意，貿然於行駛中查看手機，適
    黃烏綢牽腳踏車由東往西方向沿同路段行至該處，並跨越對
    向車道（即蔡宗寶行駛之車道）欲至路旁商店購買膏藥，蔡
    宗寶見狀閃避不及，不慎以機車車頭撞及黃烏綢之腳踏車，
    致黃烏綢人車倒地，因而受有右小腿挫裂傷、背部挫傷、右
    肩及右胸挫傷等傷害。詎蔡宗寶駕車肇事致黃烏綢受傷後，
    竟未下車查看救治，亦未在場等候警方到場處理，僅向黃烏
    綢道歉後，旋基於肇事逃逸之犯意，騎乘上述機車離開現場
    。適黃烏綢之配偶吳鐵勇目擊全程，報警處理，黃烏綢亦對
    蔡宗寶提出傷害之告訴，方循線查獲。
二、認定犯罪事實所憑之證據及理由：
  (一)本案被告蔡宗寶所犯之罪，均係死刑、無期徒刑、最輕本刑
    為3 年以上有期徒刑以外之罪，其於準備程序就前揭被訴事
    實為有罪之陳述，經受命法官告知簡式審判程序之旨，並聽
    取其與檢察官之意見後，本院合議庭裁定由受命法官獨任進
    行簡式審判程序，是本案之證據調查，依刑事訴訟法第273
    條之2 規定，不受同法第159 條第1 項、第161 條之2 、第
    161 條之3 、第163 條之1 及第164 條至第170 條規定之限
    制，合先敘明。
  (二)上開犯罪事實，業據被告在偵查及本院審理中均坦承不諱，
    核與證人即告訴人黃烏綢於警詢及偵訊中所為之指證情節相
    符，復有道路交通事故現場圖、道路交通事故調查報告表（
    一）、（二）各1 份、蒐證照片22張及中國醫藥大學北港附
    設醫院99年9 月22日診字第0990900940號診斷證明書1 紙附
    卷可稽。按車輛駕駛人應注意車前狀況，並隨時採取必要之
    安全措施，道路交通安全規則第94條第3 項規定甚明，被告
    騎車上路時，本應遵守上述規定，且依卷附道路交通事故調
    查報告表（一）之記載，案發當時天氣晴、日間有自然光線
    、路面乾燥、無缺陷且無障礙物、視距良好，並無不能注意
    之情事，其竟疏於注意，於行駛中貿然查看手機，導致本案
    事故之發生，是被告之行為顯有過失。又告訴人之傷害結果
    與被告之過失行為間，顯有相當因果關係。綜上足認被告之
    自白與事實相符，可以採信，本案事證明確，被告犯行洵堪
    認定，應依法論科。
三、論罪科刑之理由：
  (一)核被告所為，係犯刑法第284 條第1 項前段之過失傷害罪及
    同法第185 條之4 肇事致人傷害逃逸罪。
  (二)被告所犯上開2 罪，犯意各別，行為互殊，應分論併罰。
  (三)道路交通管理處罰條例第86條第1 項規定：「汽車駕駛人，
    無駕駛執照駕車、酒醉駕車、吸食毒品或迷幻藥駕車、行駛
    人行道或行經行人穿越道不依規定讓行人優先通行，因而致
    人受傷或死亡，依法應負刑事責任者，加重其刑至二分之一
    。」上述規定所指之汽車駕駛人，係包括機車駕駛人在內，
    此觀乎道路交通安全規則第2 條第1 款、第3 條第6 款規定
    機器腳踏車為汽車之一種，及道路交通管理處罰條例、道路
    交通安全規則，有關機車行車之規定，均規定於汽車章內自
    明（最高法院78年臺上字第2063號判決意旨參照）。被告自
    承未考領重型機車之駕駛執照，竟無照上路而犯過失傷害罪
    ，參前說明，應就過失傷害部分，依前述規定加重其刑。
  (四)爰審酌被告前有毒品、竊盜、偽證、偽造印文及搶奪等前科
    ，甫於98年10月15日縮短刑期假釋出監，迄至100 年2 月13
    日方假釋期滿（於本案肇事逃逸部分不構成累犯），現仍在
    假釋期間內，應謹慎遵守交通規則，以維護自身與其他用路
    人之安全，竟過失肇事，並於肇事後未對告訴人為必要之救
    護，逕行逃離現場，誠屬不該，但本院念及被告犯後坦承犯
    行，態度尚可，暨被告無資力賠償告訴人，以致於未與告訴
    人達成和解，惟告訴人仍表示願意原諒被告，給予被告自新
    的機會，兼衡被告自承教育程度為國中肄業，智識程度不高
    與告訴人所受傷勢等一切情狀，分別量處如主文所示之刑，
    再定其應執行之刑。
四、應適用之法律：
  (一)刑事訴訟法第273 條之1 第1 項、第299 條第1 項前段。
  (二)道路交通管理處罰條例第86條第1 項。
  (三)刑法第284 條第1 項前段、第185 條之4 、第51條第5 款。
  (四)刑法施行法第1 條之1 第1 項、第2 項前段。
本案經檢察官陳詠薇到庭執行職務。
中    華    民    國    99    年    12    月    21    日
                  刑事第七庭  法  官  王  紹  銘
以上正本證明與原本無異。
如不服本判決應於收受本判決後10日內向本院提出上訴書狀，並
應敘述具體理由。如未敘述上訴理由者，應於上訴期間屆滿後20
日內向本院補提理由書狀（均須按他造當事人之人數附繕本）「
切勿逕送上級法院」。
                              書記官  洪  秀  虹
中    華    民    國    99    年    12    月    21    日
附錄本判決論罪科刑法條全文：
《中華民國刑法第284條》
因過失傷害人者，處6 月以下有期徒刑、拘役或500 元以下罰金
，致重傷者，處1 年以下有期徒刑、拘役或500元以下罰金。
從事業務之人，因業務上之過失傷害人者，處1 年以下有期徒刑
、拘役或1,000 元以下罰金，致重傷者，處3 年以下有期徒刑、
拘役或2,000 元以下罰金。
《中華民國刑法第185條之4》
駕駛動力交通工具肇事，致人死傷而逃逸者，處6 月以上5 年以
下有期徒刑。

司法院資訊處製作；財團法人民間司法改革基金會備份。
